臺灣屏東地方法院刑事判決　　　　　　 100年度交訴字第47號
公　訴　人　臺灣屏東地方法院檢察署檢察官
被　　　告　曾光智
上列被告因公共危險案件，經檢察官提起公訴（100 年度偵字第
3029號），本院判決如下：
    主  文
曾光智犯肇事致人傷害逃逸罪，處有期徒刑陸月，如易科罰金，
以新臺幣壹仟元折算壹日。
    事  實
一、曾光智於民國100 年2 月2 日17時38分許，駕駛其所有之車
    牌號碼0817-QM 號自用小客貨車( 起訴書誤載為自小客車)
    ，沿屏東縣內埔鄉○○路由東往西方向行駛，行經屏東縣內
    埔鄉○○路286 之5 號前某處，本應注意車前狀況，並保持
    安全間隔距離，且依當時路面鋪柏油、乾燥、無缺陷、無障
    礙物及視距良好之情形，並無不能注意之情事，適有邱聖惠
    騎乘車牌號碼186-CEG 號重型機車在其所駕駛上開自用小客
    貨車之右側，沿同向行駛，詎其竟疏未注意車前狀況，致其
    所駕駛上開自用小客貨車之右側視鏡碰撞邱聖惠所騎乘之上
    開重型機車左側車頭，邱聖惠因而人車倒地後，並受有左側
    股骨頸骨折之傷害（過失傷害部分，未據告訴）。詎曾光智
    於肇事後，明知邱聖惠因該交通事故而受有上揭傷害，竟未
    停車對邱聖惠為必要之救護或停留現場等候警方處理，即基
    於肇事逃逸之犯意，逕自駕駛上開自用小客貨車輛逃離現場
    ，嗣經警調閱路口監視器畫面，始循線查獲上情。
二、案經屏東縣政府警察局內埔分局移送臺灣屏東地方法院檢察
    署檢察官偵查起訴。
    理  由
壹、證據能力部分：
    按傳聞法則之重要理論依據，在於傳聞證據未經當事人之反
    對詰問予以核實，乃予排斥，惟若當事人已放棄對原供述人
    之反對詰問權，於法院審判時表明同意該等傳聞證據可作為
    證據，基於證據資料愈豐富，愈有助於真實發現之理念，並
    貫徹刑事訴訟法修法加重當事人進行主義之精神，確認當事
    人對於證據能力有處分權之制度，傳聞證據經當事人同意作
    為證據，法院認為適當者，亦得為證據。另當事人於調查證
    據時，對於傳聞證據表示「沒有意見」、「對於證據調查無
    意見」，而未於言詞辯論終結前聲明異議，應視為已有將該
    等傳聞證據採為證據之同意，此刑事訴訟法第159 條之5 定
    有明文。被告於本院準備程序及審理中均已表示對於全案證
    據之證據能力均無意見（見本院卷第17、25頁背面），本院
    復斟酌該等證據作成時之情況，並無不當取供或違反自由意
    志而陳述等情形，均非非法取得，亦無證明力明顯過低之情
    形，且該等證據與本案待證事項均有相當關聯性，依諸刑事
    訴訟法第159 條之5 第2 項之規定，堪認該等證據，均有證
    據能力。
貳、認定犯罪事實所憑之依據及理由：
一、訊據被告曾光智固坦認有於前揭時、地，駕駛上開自用小客
    貨車行經前揭地點之事實，然矢口否認有何肇事逃逸之犯行
    ，辯稱：伊確實不知道被害人有受傷才離開現場，伊當時在
    閃車，閃過之後，伊已駛離現場，伊兒子才跟伊說有人騎車
    撞到伊車子的右側視鏡，並說看到有人摔倒了，但伊不知道
    被害人摔倒伊要負責，因為是被害人自己來撞伊的車子，所
    以伊就沒有停下來，伊沒有逃逸的犯意云云。經查：
  (一)被告曾光智於100 年2 月2 日17時38分許，駕駛其所有之車
    牌號碼0817-QM 號自用小客貨車，沿屏東縣內埔鄉○○路由
    東往西方向行駛，於行經屏東縣內埔鄉○○路286 之5 號前
    某處，適有被害人邱聖惠於上揭時間騎乘車牌號碼186-CEG
    號重型機車，沿同向於被告所駕駛之上開自用小客貨車之前
    方行駛，嗣曾光智因為閃避來車而向右偏行駛，致其所駕駛
    之上開自用小客貨車之右側視鏡擦撞邱聖惠所騎乘之重型機
    車之左側車頭，邱聖惠因而人車倒地，並受有左側股骨頸骨
    折之傷害，而曾光智於肇事後，即駕車離開現場等情，為被
    告所不爭執( 見本院卷第18頁正面) ，並經證人即被害人邱
    聖惠於警詢及偵查中所證述綦詳，復有車牌號碼0817-QM 號
    自用小客貨車之車輛詳細資料、邱聖惠之安泰醫療社團法人
    安泰醫院( 下稱安泰醫院)100年2 月11日NO.000000000000
    號普通( 乙種) 診斷證明書各1 紙、學人路與學興路口監視
    錄影器翻拍照片4 張、屏東縣政府警察局道路交通事故調查
    資料、肇事現場略圖、車輛肇事報告表、屏東縣政府警察局
    內埔分局道路交通事故調查報告表(一)(二)各1 份、現場及車損
    照片8 張在卷可稽（見警卷第12、21至26、29至35頁），是
    此部份之事實，應堪認定。
  (二)被告雖以前詞置辯，惟查：
  1.證人即被害人邱聖惠於警詢中證稱：100 年2 月2 日17時38
    分許，我騎乘車牌號碼186-CEG 號重型機車，由屏東縣內埔
    鄉○○路往廣濟路方向行駛，行經至屏東縣內埔鄉○○路28
    6 之5 號前時，與車牌號碼0817-** 號，後2 碼英文字不詳
    的福特牌、黑色休旅車發生車禍，該休旅車於肇事後逃逸。
    依據警方所提供之學人路與學興路口往南方向的路口監視器
    畫面，經我指認該部車牌號碼0817-QM 號之自用小客貨車就
    是當時肇事逃逸的車輛。當時被告所駕駛車牌號碼0817-QM
    號自用小客貨車由屏東縣內鄉○○○路往廣濟路方向行駛，
    適與我所騎乘之車牌號碼186-CEG 號重型機車同方向行進，
    在行經屏東縣內埔鄉○○路286 之5 號前時，被告所駕駛的
    車輛突然靠右側行駛，致使該自用小客貨車之右側車身擦撞
    我機車的左方車頭，使我摔車受傷。當時我有戴安全帽，在
    我被撞倒後，意識還很清楚，肇事人即被告並未下車察看，
    並加速逃逸，我不知道被告有無報警，但車禍後有警察到現
    場處理。車禍造成我的左側股骨頸骨折壞，當時我被救護車
    送往屏東國仁醫院，有屏東安泰醫院診斷書。車禍當時的第
    次撞擊位置是在我的左方車頭及對方自小客車右車身，那時
    接近傍晚，天候視線良好、沒有障礙物、路口沒有交通號誌
    等語( 見警卷第6 至9 頁) ；其復於偵查中證稱：被告撞到
    我之後，並沒有下車查看。我的機車有受損，被告右邊的車
    身往我這邊撞過來，他的車頭撞到我的左邊車頭，我就飛出
    去了，碰撞當時有聲音，我不清楚被告的車速，我的機車右
    邊把手凹進去，這是被告撞的等語綦詳（見偵卷第10、11頁
    ）。是觀之證人邱聖惠就本件交通事故發生過程及被告駕車
    離開現場之相關各節，於警詢及偵查中所為之證述，均屬一
    致，且證人邱聖惠與被告並無怨隙，自無刻意構詞誣陷被告
    之必要，是證人邱聖惠前揭所為之證述，應足為採。從而，
    本件交通事故發生當時，被告所駕駛之前揭自用小客貨車，
    確有與被害人邱聖惠所騎乘之重型機車發生車禍肇事乙節，
    堪予認定。
  2.此外，被害人邱聖惠因遭被告所駕駛上開車輛撞擊後，因而
    人車倒地，並受有左側股骨頸骨折之傷害，亦有前開安泰醫
    院診斷證明書附卷可佐，堪認被告本件駕車肇事後，確致被
    害人邱聖惠受有上開傷害；而被告於本件肇事後並未下車查
    看，亦未對受傷之被害人邱聖惠施以必要之救護，即逕自駕
    駛上開自用小客車離去，已如前述，並據被告於本院審理中
    自承不諱( 見本院卷第18頁正面、第27頁) ，是此部份之事
    實，亦堪以認定。
  (二)至被告雖辯稱：我當時在閃車，閃過之後，已經駛離現場後
    ，我兒子說跟我有人騎車撞到我的後視鏡，並說看到有人摔
    倒了，擦撞的時候我不知道，是我兒子跟我講後才知道，但
    因為我不知道被害人摔倒，伊要負責，因為是被害人來撞我
    的，所以我就沒有停下等語，惟查：
  1.按肇事致人死傷而逃逸之處罰規定，係用以處罰明知肇事致
    人死傷而未盡救護義務之責及企圖脫免責任之人，該罪係屬
    故意犯，且本件構成要件行為，並非「肇事致人死傷」行為
    本身，而係肇事致人死傷後之「故意逃逸」行為，又判斷駕
    駛人有無逃逸之故意，應就客觀事實判斷，如駕駛人對於危
    險之發生有所認識，知悉車禍有人受傷害或死亡之可能，仍
    駕車離去，即可認定有肇事逃逸之犯意，合先敘明。
  2.查被告於警詢中供承：車牌號碼186-CEG 號重型機車之駕駛
    人邱聖惠當時和我是同方向行駛，就是由屏東縣內埔鄉○○
    路往廣濟路的方向，我駕駛之自用小客貨車時比較靠外側一
    點，而邱聖惠所騎乘的機車因為要超車，就不慎擦撞我車子
    右方的後視鏡，我有感覺我車子右方後視鏡有被撞到等語(
    見警卷第3 頁) ；復參以其於本院審理中自承：「是我兒子
    說有人擦撞到我後視鏡，車禍發生當時我不知道被害人受傷
    ，我已經走掉，我根本不知道車子被撞到，是我兒子跟我講
    的，車禍當時對面有來車，我往右閃，被害人擦到我後視鏡
    跌倒。我兒子有跟我說被害人有跌倒，擦撞的時候我不知道
    ，是我兒子跟我講我才知道。」等語( 見本院卷第27頁) ，
    是本院綜合上開各節研判，足徵肇事當時被告所駕駛之上開
    自用小客車確係已擦撞被害人邱聖惠騎乘之重型機車，被害
    人邱聖惠並因該交通事故而人車倒地，且該情事並為被告當
    時所知悉，堪以認定，則於此狀況下，被告為一智識正常之
    人，其對於被害人因上開交通事故而受有傷害乙節，自應有
    所知悉與認識，然被告卻仍無故未停留在現場採取救護措施
    ，亦未留下任何可供聯絡之資料，而逕自駕車離去車禍現場
    ，此亦為被告所不否認，基上各節觀之，足徵被告確有肇事
    逃逸之主觀犯意及客觀之行為，至為灼然。是被告上開辯稱
    不知肇事撞及他人，並無肇事逃逸之犯意云云，顯係事後卸
    責之詞，無足可採。
  (三)綜上所述，本案事證已臻明確，被告前揭肇事致人傷害逃逸
    之犯行，應堪以認定。
二、核被告曾光智所為，係犯刑法第185 條之4 之駕駛動力交通
    工具肇事致人受傷而逃逸罪。爰審酌被告駕車肇事致被害人
    邱聖惠受傷，竟未下車察看或施以救護，即駕駛上開自用小
    客貨車駛離現場，其所為已有不該，且其於犯罪後仍飾詞否
    認犯行，犯後態度顯然不佳，惟念及其已與被害人邱聖惠就
    過失傷害部份達成和解，並斟酌被害人邱聖惠所受傷勢，暨
    衡及被告之素行、生活狀況、智識程度等一切情狀，量處如
    主文所示之刑，並酌以其教育程度為高職畢業，家庭經濟狀
    況為小康( 見警卷調查筆錄受詢問人欄所載) 等節，諭知如
    主文所示之易科罰金折算標準。至檢察官就被告上揭犯行雖
    具體求處有期徒刑1 年，惟本院審酌上揭諸情，認檢察官求
    處之刑度，稍嫌過重，自不予採納，附此敘明。
據上論斷，應依刑事訴訟法第299 條第1 項前段，刑法第185 條
之4、第41條第1項前段，判決如主文。
本案經檢察官鍾佩真到庭執行職務。
中    華    民    國   100    年    8     月    17    日
               交通法庭   審判長法  官  徐美麗
                                法  官  楊宗翰
                                法  官  許瑜容
以上正本證明與原本無異。
如不服本判決，應於收受本判決送達後10日內向本院提出上訴書
狀，其未敘述上訴理由者，並得於上訴期間屆滿後20日內向本院
補提理由書狀（均須按他造當事人之人數附繕本）「切勿逕送上
級法院」
中    華    民    國   100    年    8     月    17    日
                                書記官  龔惠婷
附錄本案論罪科刑法條全文：
中華民國刑法第185條之4
駕駛動力交通工具肇事，致人死傷而逃逸者，處6 月以上5 年以
下有期徒刑。